最高法院民事裁定            一○○年度台上字第一七○二號
上  訴  人  曹郁妙
訴訟代理人  郭芳宜律師
被 上訴 人  謝博志
            黃英豪
共      同
訴訟代理人  金學坪律師
被 上訴 人  張炳煌
上列當事人間請求拆屋還地等事件，上訴人對於中華民國一○○
年三月十五日台灣高等法院第二審更審判決（九十九年度重上更
(一)字第九四號），提起上訴，本院裁定如下：
    主  文
上訴駁回。
第三審訴訟費用由上訴人負擔。
    理  由
按上訴第三審法院，非以原判決違背法令為理由，不得為之。又
提起上訴，上訴狀內應記載上訴理由，其以民事訴訟法第四百六
十九條所定事由提起第三審上訴者，應於上訴狀內表明原判決所
違背之法令及其具體內容、暨依訴訟資料合於該違背法令之具體
事實。其依同法第四百六十九條之一規定提起上訴者，並應具體
敘述為從事法之續造、確保裁判之一致性或其他所涉及之法律見
解具有原則上重要性之理由。同法第四百六十七條、第四百七十
條第二項分別定有明文。而依同法第四百六十八條規定，判決不
適用法規或適用不當者，為違背法令；依同法第四百六十九條規
定，判決有該條所列各款情形之一者，為當然違背法令。是當事
人提起第三審上訴，如合併以同法第四百六十九條及第四百六十
九條之一之事由為上訴理由時，其上訴狀或理由書應表明該判決
所違背之法令條項，或有關判例、解釋字號，或成文法以外之習
慣或法理等及其具體內容，暨係依何訴訟資料合於該違背法令之
具體事實，並具體敘述為從事法之續造、確保裁判之一致性或其
他所涉及之法律見解具有原則上重要性之理由。如未依上述方法
表明，或其所表明者與上開法條規定不合時，即難認為已合法表
明上訴理由，其上訴自非合法。本件上訴人對於原判決提起第三
審上訴，雖以該判決違背法令為由，惟核其上訴理由狀所載內容
，係就原審取捨證據及認定事實之職權行使，指摘其為不當，並
就原審所為論斷，泛言未論斷或論斷違法，而非表明該判決所違
背之法令及其具體內容，暨依訴訟資料合於該違背法令之具體事
實；亦未具體敘述為從事法之續造、確保裁判之一致性或其他所
涉及之法律見解具有原則上重要性之理由，難認其已合法表明上
訴理由。依首揭說明，應認其上訴為不合法。末查上訴人於民國
九十六年間以買賣原因登記取得所有權之坐落台北市○○段○○
段一○一九地號及一○一九之二地號（八十三年間分割自一○一
九地號）土地，其前手之原所有權人楊天佑、楊天明、楊天福、
楊儒灶及楊燕婉（下稱楊天佑等五人），曾於八十年間以被上訴
人謝博志、黃英豪（下稱謝博志等二人）無權占有舊一○一九地
號土地，依民法第七百六十七條規定，訴請謝博志等二人拆屋還
地，業經二、三審法院審認楊天佑等五人因繼承其被繼承人楊建
坤對謝博志等二人之前手基於買賣契約所負之義務，而謝博志等
二人基於其前手與楊建坤間之買賣關係，得對楊建坤主張占有系
爭土地之正當權源，楊天佑等五人不得行使所有物返還請求權，
乃判決其五人敗訴確定，為原審認定之事實，並有本院八十三年
度台上字第三六六號確定判決可稽。參以被上訴人抗辯上訴人於
購買系爭土地前，已知悉謝博志等二人與上訴人之前手楊天佑等
五人間紛爭乙節；卷附國際獅子會三○○Ａ三區南港獅子會獅友
名冊記載：「李樹桐（配偶曹郁妙）、謝博志」等姓名，上訴人
致函謝博志等二人略稱：「另李樹桐告知，伊僅知悉台端房屋係
在系爭土地上」、謝博志等二人函覆：「九十五年十月間樹桐兄
來電問及該土地及楊氏兄弟與我方之紛爭，爾後也曾在七二七海
鮮餐廳及獅子會館多次提起，均將實情告知」各等語（見一審卷
六七、六九及七○頁），自亦難認上訴人善意受讓系爭土地。原
審以上訴人係屬民事訴訟法第四百零一條第一項所稱之繼受人，
為上開確定判決之效力所及，因謝博志等二人既非無權占有系爭
土地，被上訴人張炳煌係向其二人承租門牌台北市○○路八六巷
五號、七號磚造平房使用亦非無權占有，認上訴人本於所有物返
還請求權，請求張炳煌自系爭房屋遷出，並請求謝博志等二人拆
屋還地及給付不當得利，均不應准許，而為上訴人敗訴之判決，
難謂有何違背法令，附此敘明。
據上論結，本件上訴為不合法。依民事訴訟法第四百八十一條、
第四百四十四條第一項、第九十五條、第七十八條，裁定如主文
。
中    華    民    國  一○○  年    十    月    六    日
                      最高法院民事第六庭
                          審判長法官  陳  淑  敏  
                                法官  吳  麗  女  
                                法官  簡  清  忠  
                                法官  王  仁  貴  
                                法官  陳  玉  完  
本件正本證明與原本無異
                                      書  記  官  
中    華    民    國  一○○  年    十    月   十七   日
                                                      Ｅ